臺灣高等法院刑事判決　　　　　　　　94年度上訴字第1045號
　上　訴　人
　即　被　告　甲○○
　選任辯護人　趙元昊律師
　　　　　　　許瑞榮律師
上列上訴人因違反毒品危害防制條例案件，不服臺灣板橋地方法
院93年度訴第1525號，中華民國94年1月24日第一審判決 (起訴
案號：93年度核退偵字第448號)提起上訴，本院判決如下：
    主  文
原判決撤銷。
甲○○運輸第二級毒品，處有期徒刑柒年貳月。
扣案之毒品MDMA(驗餘淨重壹仟柒佰貳拾玖點捌克)，沒收銷燬之
；扣案之白蘭氏雞精空禮盒壹只、分裝袋貳只沒收；犯罪所得財
物新臺幣參仟元沒收，如全部或一部不能沒收，以其財產抵償之
。
    事  實
一、甲○○基於運輸第二級毒品MDMA之故意，於民國92年5月12
    日晚間7時許，在臺北市○○街某處餐飲店收受姓名年籍不
    詳、綽號「文哥」之成年男子所交付內裝有以兩只分裝袋裝
    置之第二級毒品MDMA5997顆之白蘭氏雞精禮盒1只，並收受
    「文哥」所支付之報酬新臺幣 (下同)3 千元現金，旋依「
    文哥」之指示，將上開白蘭氏雞精禮盒1只，運送至臺北縣
    板橋市○○路19號燦坤三C量販店之77號置物櫃，嗣於同日
    晚間9時30分許，在上開置物櫃前為警當場查獲，並扣得MDM
    A5997顆 (土黃色MDMA4999顆，淨重1446.88克，取樣0.53克
    鑑析用罄，驗餘淨重1446.35克；綠色MDMA998顆、淨重284.
    06克，取樣0.61克鑑析用罄，驗餘淨重283.45克，總計驗餘
    淨重1729.8克)及其外包裝白蘭氏雞精禮盒空盒1只、及分裝
    袋二只。
二、案經臺北市憲兵隊報請臺灣板橋地方法院檢察署檢察官偵查
    起訴。
    理  由
一、訊據被告即上訴人甲○○於本院否認前開事實，辯稱: 當天
    係在雙城街吃飯時遇見「文哥」而同桌吃飯，因「文哥」帶
    有白蘭氏雞精禮盒，被告問何以帶禮盒，「文哥」稱裡面是
    藥，被告猜想是K他命，嗣「文哥」要上廁所，要被告幫忙
    看顧禮盒及皮包，被告因有食用K他命，見有機可乘，乃將
    禮盒取走，目的在自己食用，當時不知裡面有如此大量的毒
    品，被告因欲前往新莊市叔叔家，為恐帶禮盒被誤以為是禮
    物，而想到板橋市○○路燦坤3C有置物櫃，因而前往存放，
    以備翌日取返臺中。原審之前所稱受「文哥」之託運送毒品
    及收取報酬3千元等情，為不實之自白云云。經查:
  (一)被告於憲兵隊訊問時供稱「我今天晚上18時許，至雙城街吃
    飯，於飯後遇見綽號『文哥』的男子朋友，當時他問我是否
    有空，並問我是否可幫他拿一樣東西以賺取零用錢，我便答
    應他。約莫十幾分鐘後，『文哥』便將貴單位查獲之白蘭氏
    禮盒交付於我，並要我將此禮盒送至雨農路燦坤3C前置物櫃
    77號，後因我放錯後要將禮盒改至77號時，貴隊已於該時將
    我查獲。」「『文哥』將東西交付我後，即將新臺幣3千元
    交付於我」「我一開始不知道裡面為何物，但『文哥』有告
    知我禮盒內之物品有風險，我便猜測禮盒內物品為搖頭丸，
    因為『文哥』以前常去搖頭PUB活動。」 (見核退偵字第448
    號卷第17頁背面)。嗣經解送臺灣板橋地方法院檢察署，經
    檢察官於93年5月13日訊問時亦供稱「93年5月12日晚上7 點
    多，我在臺北市○○街吃飯，遇到一位綽號『文哥』的朋友
    ，他問我有沒有空，請我幫他拿白蘭式雞精禮盒到板橋市○
    ○路19號，要我把禮盒放到77號置物櫃，他交給我3千元作
    為代價，他有跟我說送的東西有風險，我不知道裡面裝的是
    什麼東西。」「 (問: 在憲兵隊陳述實在否?) 實在，『文
    哥』確實有告訴我送的東西有風險。」 (見偵字第8504號卷
    第4、5頁)。之後事隔二月餘，於93年7月28日檢察官訊問時
    仍供承「是『文哥』要我拿到板橋燦坤，放櫃子，他拿3千
    元給我，我不知道裡面是什麼東西，也不知道為何『文哥』
    要把東西放那裡，他說過這些東西有點危險，因他之前都在
    搖頭店，所以我猜這東西跟搖頭丸脫不了關係。」 (見核退
    偵字第448號卷第26頁背面)。被告於原審仍供承於上揭時、
    地受「文哥」之委託，將外包裝為白蘭氏雞精之禮盒一盒送
    至上開燦坤3C量販店之77號置物櫃內及「文哥」有交付3千
    元等情，前後所供，均為一致。
  (二)雖被告於原審另辯稱：警察局 (應為臺北市憲兵隊)的口供
    不實在，警察問我知不知道裡面是什麼東西，我說不知道，
    警察叫我蹲下打開盒子，打開之後警察問我是什麼東西，因
    為在電視上看過，所以我就回答是搖頭丸，是自己打開之後
    才知道裡面是什麼東西，我從頭到尾都沒有說是什麼東西。
    在警局做筆錄之前，警察要我想一想，要說一些要別人信的
    過的話，然後就開始做筆錄，那時我很緊張，所以才講「文
    哥」有告訴我有點風險，當時是「文哥」叫我送東西，我順
    路要去找我叔叔，因為在警局是這樣講，我怕在檢察官那裡
    講不一樣，所以我就講一樣的，當時「文哥」說那3千元是
    要給我，我說不用，因為順路，那3千元是他硬塞在我的口
    袋，我是上了車之後，才知道有3千元，他塞我不知道是多
    少錢云云。查：
    1.有關被告就警詢、偵訊筆錄不實在之抗辯部分：
      (1)被告雖辯稱: 遭查獲時有告知警察 (實為臺北市憲兵隊
        隊員)不知道禮盒內之物品為毒品云云，惟經原審調閱
        臺北市憲兵隊查獲時所拍攝之錄影帶，經於審理期日當
        庭播放勘驗結果: 「憲兵隊在逮捕時即告知訴訟法上相
        關權利，背景雜音很大，並無明顯被告否認犯罪及陳述
        不知情之言語，扣案的雞精禮盒是放置在一只手提紙袋
        內，雞精禮盒外觀完整，被告應憲兵隊之指示拆開，拆
        開後毒品上方尚有一張報紙覆蓋，憲兵隊詢問被告雞精
        內所裝為何物，因背景聲音吵雜，未能仔細辨認被告有
        無回答」以上並記明筆錄。是尚不足以證明被告於拆開
        上開禮盒前即明確告知臺北市憲兵隊隊員不知道禮盒內
        之物品為何物。
      (2)被告辯稱：憲兵隊在筆錄前即要我想一想，要說一些要
        別人信的過的話，然後就開始做筆錄云云。查被告對於
        其於93年5月12日23時5分許在臺北市憲兵隊所製作之詢
        問筆錄係依據其供述而記載等情，並不爭執、否認，且
        臺北市憲兵隊於上開詢問被告時，亦有依刑事訴訟法第
        100條之1之規定錄音，此有上開詢問錄音帶1捲附卷可
        證，況所謂「要說一些別人信的過的話」一語，其意思
        係提醒被告應據實陳述、勿杜撰有違常情事理之辨詞，
        尚難認該當於強暴、脅迫、利誘、詐欺、疲勞訊問、違
        法羈押或其他不正之方法，而被告於本院亦不爭執上開
        筆錄係出於任意性。綜上，應認被告於臺北市憲兵隊所
        為之詢問筆錄係依據被告之自由供述而記載，而有證據
        能力。
      (3)偵訊筆錄部分：被告雖辯稱因先前憲兵隊詢問時已經這
        樣講，怕在檢察官那裡講不一樣，所以我就講一樣云云
        。惟被告在檢察官訊問時明知其所運送之物品係毒品MD
        MA，且所運送之毒品數量頗多，其應明知其所涉之犯行
        並非輕微，被告於93年5月13日0時5分許結束上開詢問
        後，嗣於當日10時解至臺灣板橋地方法院檢察署，業已
        經過近10小時之時間，被告應有充分時間仔細思考本案
        之嚴重性，嗣已隔2月餘，仍於94年7月28日訊問時為相
        同之供述，如被告於臺北市憲兵隊所為之供述不實在，
        當不致於檢察官二次訊問亦為相同之供述，被告上開辯
        解顯不可採，足認被告於檢察官前所為偵訊筆錄係本於
        其自由意志而為之供述，應有證據能力，且在有可信之
        補強證據存在之情形下，應有相當之證據證明力。
  (三)綜上所述，被告於原審所為之抗辯，顯屬卸責之詞，不足採
    信，而參之被告於憲兵隊訊問時、檢察官偵查中及原審法院
    前後所述，對於「文哥」託其運送該禮盒而給予3千元一節
    ，均為一致，且據其於憲兵隊所稱，「文哥」要其將禮盒送
    至置物櫃77號，後因其放錯，要將禮盒放至77號時，被查獲
    等情，如非受託運送，而係自己存放，應不著重於哪一個置
    物櫃，豈有所謂放錯置物櫃之理。又被告如僅係趁機取走該
    禮盒，據為己有，則以起訴運輸毒品罪名之重，則其於原審
    法院竟仍未為如此有利之辯解，更見其於本院所辯未受「文
    哥」之託運送毒品云云，係卸責之詞，不足採信。至被告否
    認有收取3千元一節，雖查獲之憲兵調查官乙○○於本院證
    稱:當時被告身上是否有3千元現金，已不記得，本件並未扣
    取現金等語。查「文哥」交付被告3千元，以為運輸之代價
    一節，已據被告於憲兵隊、及檢察官偵訊時供述明確，被告
    如未收取3千元，當不致有此細節之供述，更不致於原審再
    就是否係文哥「硬塞」而為爭執，另查受託由臺北市○○街
    運送毒品到臺北縣板橋市置放，給予一定之代價，自屬合理
    。因此堪信被告所稱替「文哥」運送內裝毒品之禮盒而收取
    3千元之代價屬實。本件縱未於被告身上查獲現金或係查獲
    未扣案，亦不足以即認被告上開自白為不實，而認其未收取
    3 千元之代價。綜上，亦足認被告於本院翻異前供，所辯均
    為卸責之詞，不足採信。被告對於「文哥」交付外包裝為白
    蘭氏雞精之禮盒1只時有告知禮盒內物品是藥、有風險，因
    「文哥」以前常去搖頭丸PUB活動其猜測禮盒內之物品為搖
    頭丸及「文哥」交付3千元作為代價等情，業據被告於警詢
    、偵查中坦承不諱，已如前述，並互核相符，衡諸常情，若
    該白蘭氏雞精禮盒內之物品係單純雞精禮品，若要送禮予他
    人，應係直接交付收禮者，實無將禮品委託他人運送並放置
    在公共場所之置物櫃之理，而該雞精禮盒市價僅數百元，「
    文哥」請被告自臺北市○○街運送至臺北縣板橋市，竟交付
    予現金3千元為代價，此顯與常理有違，足認被告對於上開
    禮盒內之物品係毒品MDMA應有所認識。又上開臺北市憲兵隊
    查獲之外包裝為白蘭氏雞精禮盒1只內之物品，經送鑑定並
    以氣象層析質譜分析法 (GC/MS)確認為MDMA成份無誤，總計
    5997顆(土黃色MDMA4999顆，驗餘淨重1446.35克及綠色MDMA
    998顆、驗餘淨重283.45克，總計驗餘淨重1729.8克)，此有
    國防部憲兵司令部93年6月18日宇鍵字第0930008016號鑑驗
    通知書一紙附卷可證。另查本件於查獲後，經清點，於扣押
    物品清冊目錄上記載為黃色搖頭丸5001顆，綠色搖頭丸999
    顆 (核退偵字第448號卷第16頁)，移送機關移送書上亦記載
    為6000顆，然據國防部憲兵司令部刑事鑑識中心鑑驗通知書
    上所載，送驗土黃色搖頭丸4999顆，淨重1446.88克，取樣
    0.53克，鑑析用罄，餘1446.35克。送驗綠色搖頭丸998顆，
    淨重284.06克，取樣0. 61克，鑑析用罄，餘283.45克 (同
    上卷第8頁)。以上所計算之顆粒數量並不一，然應以國防部
    憲兵司令部刑事鑑識中心鑑驗之計算數量較為精確，起訴書
    所載扣得6000顆，且未記載重量，尚欠精準，惟不影響起訴
    之基本事實，並予說明。綜上所述，本件事證明確，被告有
    運輸毒品之故意及犯行甚為明確，被告所辯，均屬事後卸責
    之詞，不足採信，被告犯行堪以認定。
二、按MDMA即苯乙基胺，屬毒品危害防制條例第2條第2項第2款
    附表二第83類之第二級毒品，核被告受「文哥」之託，自臺
    北市○○街將上開毒品運送至板橋市○○路置放，顯係基於
    運輸之意思而搬運輸送，所為係犯毒品危害防制條例第4條
    第2項之運輸第二級毒品罪，辯護人辯稱兩地係同在臺北市
    縣內，尚不該當於運輸之要件云云，核無足採。被告持有毒
    品MDMA之低度行為，為運輸毒品MDMA之高度行為所吸收，不
    另論罪。
三、原審對被告論罪科刑，固非無見。惟查，扣案之毒品驗餘淨
    重為1729.8克，其中土黃色部分係4999顆，原判決認定為驗
    餘淨重1729.8公克及土黃色部分499顆，所認事實即不無違
    誤。另查本件毒品之包裝，除外包裝禮盒外，並有內包裝二
    只分裝袋，原審對二只分裝袋未併予沒收，亦有未合。被告
    上訴否認運輸毒品，固無足採，惟原判決既有可議，自應由
    本院將原判決撤銷改判。爰審酌被告所運輸之數量甚多，僅
    為一己私利，枉顧毒品對社會之危害，情節非輕，且犯後仍
    飾詞圖卸等一切情狀，量處如主文第2項所示之刑。扣案之
    MDMA總計5997顆 (土黃色MDMA4999顆，驗餘淨重1446.35克
    及綠色MDMA998顆、驗餘淨重283.45克，總計驗餘淨重1729.
    8克)，為查獲之毒品違禁物，不問屬於被告與否，應依毒品
    危害防制條例第18條第1項前段之規定，沒收銷燬；扣案之
    包裝上開第二級毒品MDMA之白蘭氏雞精空禮盒1只、分裝袋2
    只，係供犯毒品危害防制條例第4條第1項運輸第二級毒品罪
    所用之物，依同條例第19條第1項規定，併予宣告沒收。
    又被告因運輸毒品MDMA而自「文哥」處收受現金3千元，為
    其因犯本罪所得之財物，雖未扣案，亦應依同條例第19 條
    第1項規定宣告沒收之，如全部或一部不能沒收時應以其財
    產抵償之。
據上論斷，應依刑事訴訟法第369條第1項前段、第364條、第299
條第1項前段，毒品危害防制條例第4條第2項、第18條第1項前段
、第19條第1項，判決如主文。
本案經檢察官蔡薰慧到庭執行職務。
中　　華　　民　　國　　94　　年　　5 　　月　　31　　日
　　　　　　　　　刑事第十五庭審判長法　官  陳榮和
　　　　　　　　　　　　　　　　　  法　官  張正亞
　　　　　　　　　　　　　　　　　  法　官  蔡國在
以上正本證明與原本無異。
如不服本判決，應於收受送達後十日內向本院提出上訴書狀，其
未敘述上訴之理由者並得於提起上訴後十日內向本院補提理由書
（均須按他造當事人之人數附繕本）。
                                    書記官  耿鳳君
中　　華　　民　　國　　94　　年　　5 　　月　　31　　日
附錄：本案論罪科刑法條全文
毒品危害防制條例第4條
製造、運輸、販賣第一級毒品者，處死刑或無期徒刑；處無期徒
刑者，得併科新臺幣一千萬元以下罰金。
製造、運輸、販賣第二級毒品者，處無期徒刑或7年以上有期徒
刑，得併科新臺幣七百萬元以下罰金。
製造、運輸、販賣第三級毒品者，處5年以上有期徒刑，得併科
新臺幣五百萬元以下罰金。
製造、運輸、販賣第四級毒品者，處3年以上10年以下有期徒刑
，得併科新臺幣三百萬元以下罰金。
製造、運輸、販賣專供製造或施用毒品之器具者，處1年以上7年
以下有期徒刑，得併科新臺幣一百萬元以下罰金。
前5項之未遂犯罰之。
